臺灣苗栗地方法院行政訴訟判決  
110年度交字第74號
110年11月18日辯論終結
原      告  江清國  


被      告  交通部公路總局新竹區監理所

代  表  人  吳季娟  
訴訟代理人  賴姿伶  
上列當事人間交通裁決事件，原告不服被告於民國110年9月22日
竹監苗字第54-Q00000000號裁決，提起行政訴訟，本院判決如下
：
    主  文
原告之訴駁回。
訴訟費用新臺幣2,756元由原告負擔。
    事實及理由
壹、爭訟概要：原告於民國110年8月2日晚上7時38分許，駕駛登
    記於訴外人正漢交通股份有限公司（下稱正漢交通）名下之
    車號000-000號營業貨運曳引車牽引車號00-00號營業半拖車
    ，行經台2線北向梗枋地磅站南側入口（該路段北向128公里
    處，設有「閃黃燈亮時大貨車過磅」告示牌）時，未進入該
    地磅站過磅，而繼續向前行駛後，經宜蘭縣政府警察局交通
    隊（下稱交通隊）員警指示原告自其他出入口進入該地磅站
    停車受檢，並於同日製發舉發違反道路交通管理事件通知單
    ，上載違規事實為「汽車裝載貨物，未依規定過磅」，其後
    被告於110年9月22日製發裁決書（竹監苗字第54-Q00000000
    號），以「汽車裝載貨物行經設有地磅處所五公里內路段
    未依標誌指示過磅者」為由，依道路交通管理處罰條例（下
    稱道交條例）第29條之2第4項規定，處原告罰鍰新臺幣（下
    同）9萬元，並記違規點數2點（下稱原處分），原告不服原
    處分而提起本訴。
貳、實體部分
一、原告主張：原告當日行經梗枋地磅站時，因標誌遭前方大型
    車擋住，且斯時該地磅站並非24小時開放，致使原告看見標
    誌時已不及進入，故超越該地磅站，惟原告發現該地磅站有
    開時，係自行進入該地磅站，並非經員警攔查，原告向員警
    表示未載貨係想是否能如此過去，原處分顯有錯誤等語。並
    聲明：原處分撤銷。
二、被告則以：依原告當日駕車行駛動線及停放位置，顯見並未
    進入梗枋地磅站入口，原告確有未依標誌指示過磅，違規事
    實明確，且原告係向員警表示未載貨並倒車欲駛離，經員警
    指示過磅後卻有超載事實，有心存僥倖及規避過磅之嫌，原
    處分並無違誤等語，資為抗辯。並聲明：原告之訴駁回。
三、兩造協議簡化爭點如下（交字卷〈下同〉第96至97頁，不爭執
    事項並有所列相關證據可佐，堪信為真實）：
  ㈠不爭執事項
  ⒈原告於110年8月2日晚上7時38分許，駕駛登記於訴外人正漢
    交通名下之車號000-000號營業貨運曳引車牽引車號00-00號
    營業半拖車（第55至57頁汽車、拖車車籍查詢），行經台2 
    線北向梗枋地磅站南側入口（該路段北向128公里處，設有
    「閃黃燈亮時大貨車過磅」告示牌）時，未進入該地磅站過
    磅，而繼續向前行駛後，經交通隊員警指示原告自其他出入
    口進入該地磅站停車受檢（第67至75頁宜蘭縣政府警察局11
    0年8月23日函文、報告及照片），並於同日製發舉發違反道
    路交通管理事件通知單，上載違規事實為「汽車裝載貨物，
    未依規定過磅」，由原告親自簽收（第53頁通知單）。
  ⒉被告於110年9月22日製發裁決書（竹監苗字第54-Q00000000
    號），以「汽車裝載貨物行經設有地磅處所五公里內路段
    未依標誌指示過磅者」為由，依道交條例第29條之2第4項規
    定，處原告罰鍰9萬元，並記違規點數2點（第61頁裁決書，
    即原處分），該裁決書並於同日送達原告（第63頁送達證書
    ）。
  ⒊依違反交通管理事件統一裁罰基準及處理細則之附件違反道
    路交通管理事件統一裁罰基準表，違反道交條例第29條之2 
    第4項規定者，於期限內繳納或到案聽候裁決者之裁罰基準
    為9萬元，並記違規點數2點（第31頁）。
  ㈡爭執事項
  ⒈原告駕駛上開車輛是否見過磅標誌，仍未依標誌、標線、號
    誌指示過磅？
  ⒉原告請求撤銷原處分，有無理由？  
四、本院之判斷
  ㈠爭點一：
  ⒈按汽車裝載貨物行經設有地磅處所5公里內路段，未依標誌、
    標線、號誌指示過磅者，處汽車駕駛人9萬元罰鍰，並得強
    制其過磅（道交條例第29條之2第4項前段）。
　⒉經查：
　⑴證人即警員王關郎於本院具結證稱：我於110年8月2日任職於
    交通隊，當日晚上有於梗枋地磅站執行防制車輛闖磅勤務，
    查看監視器時發現原告駕駛上開車輛經過該地磅站南側入口
    ，並未進入而繼續前行，直至該地磅站防制闖磅攔查點時，
    見前方礁溪分局警車方驟然減速停止，且依我過往經驗正漢
    交通車輛多有遭舉發及陳情紀錄，我就從該地磅站走出，查
    看原告駕駛之上開車輛，發現輪胎是有載重，然原告有倒車
    舉動，我就喝止原告阻止其倒車，之後我詢問原告，他仍稱
    沒有載貨，我就請他先過磅，原告才駕駛上開車輛自該地磅
    站防制闖磅攔查點進入該地磅站，過磅結果該車輛有載貨，
    亦有超載等語（第92至95頁）；又證人即警員吳金勝亦於本
    院具結證稱：我於110年8月2日間於宜蘭縣政府警察局大溪
    派出所擔任副所長，當日晚上有前往梗枋地磅站巡簽，該地
    磅站設有一般民眾之南側入口，我當日駕駛警車自非一般出
    入口離去時，有遇到原告駕駛之上開車輛，我詢問原告有無
    載貨，他說沒有，我就駕車離去等語（第89至92頁）。
　⑵則依上開證述內容，原告當日駕駛上開車輛既有載貨，然其
    行經梗枋地磅站南側入口時，並未進入過磅，反繼續向前直
    行，至該地磅站之防制闖磅攔查點時遇證人吳金勝駕駛之警
    車方暫停，惟表示並未載貨，其後經證人王關郎再次詢問，
    仍稱未載貨，惟經證人王關郎命其駕駛上開車輛自攔查點進
    入該地磅站過磅後，即發現有載貨超載之事實，且經本院當
    庭勘驗監視器畫面，勘驗結果亦可見原告駕駛上開車輛至該
    地磅站防制闖磅攔查點時，見警車先停止後緩慢倒車，其後
    經一名員警以手示意其往前行駛，並經員警走向駕駛座車門
    旁後，方向前行駛進入攔查點之空地（第88頁勘驗筆錄），
    原告亦自承其當日向駕駛警車之員警表示沒有載貨等語（第
    88頁），又當日過磅結果，原告駕駛之上開車輛有裝載氯化
    鈣，總重44.09噸，核重35噸，超載9.09噸（第137頁舉發違
    反道路交通管理事件通知單）。足認原告當日駕駛上開車輛
    ，明知其有裝載貨物，然依不爭執事項⒈，行經設有「閃黃
    燈亮時大貨車過磅」標誌之梗枋地磅站南側入口，未進入過
    磅而逕自前行，迄遇見警車及交通隊員警攔查，方依交通隊
    員警指示進入該地磅站過磅，過磅結果顯然超載，自有汽車
    裝載貨物行經設有地磅處所5公里內路段，未依標誌指示過
    磅之違規事實無疑。
　⑶原告雖主張前詞，惟原告既自承其擔任大貨車司機20年，當
    日行經梗枋地磅站時速大概60公里，前方仍有大車等語（第
    95至96頁），依其駕駛經驗，其顯然知悉其駕車裝載貨物行
    經地磅站時應減速注意過磅標誌，以利進入地磅站，然依上
    開認定，其竟未進入梗枋地磅站南側入口，且經先後2名員
    警詢問，均謊稱並未載貨，顯見其當日係為逃避過磅方未進
    入該地磅站，其所為上開主張，均無足採之處；至原告雖另
    聲請傳喚證人陽謙忍，證明其當日有駕駛上開車輛進入該地
    磅站（第97頁），惟本院既已認定原告當日係經交通隊員警
    指示後，方自該地磅站攔查點進入過磅，該部分待證事實已
    明，礙無再行無益調查必要。　
  ㈡爭點二：
　　綜上，依不爭執事項⒈及本院上開認定，原告既有駕駛上開
    車輛裝載貨物行經梗枋地磅站南側入口，未依標誌指示過磅
　　之客觀情狀，從而被告依道交條例第29條之2第4項規定，對
    原告裁罰如不爭執事項⒉所示原處分，經核於法相符，且與
    不爭執事項⒊之裁罰基準表一致，並無原告所指違法之處，
    原告訴請撤銷原處分為無理由，應予駁回。
五、本件事證已臻明確，兩造其餘攻擊防禦方法及訴訟資料，經
    本院審酌後核於本判決結果不生影響，爰不逐一論述，併此
    敘明。
六、本件第一審裁判費為300元、證人日旅費共2,456元，依行政
    訴訟法第98條第1項本文規定，該等訴訟費用應由敗訴之原
    告負擔，併依同法第237條之8第1項規定，確定第一審訴訟
    費用額如主文第2項所示。
七、結論：本件原告之訴為無理由，依同法第195條第1項後段規
    定，判決如主文第1項所示。
中　　華　　民　　國　　110 　年　　11　　月　　23　　日
                  行政訴訟庭　法　官　劉奕榔
以上正本係照原本作成。
如不服本判決，應於判決送達後20日內，向本院提出上訴狀並表
明上訴理由（原判決所違背之法令及其具體內容或依訴訟資料可
認為原判決有違背法令之具體事實），其未載明上訴理由者，應
於提出上訴後20日內向本院補提理由書（上訴狀及上訴理由書均
須按他造人數附繕本，如未按期補提上訴理由書，則逕予駁回上
訴），並應繳納上訴裁判費新臺幣750元。
                              書記官  江秋靜
中　　華　　民　　國　　110 　年　　11　　月　　23　　日